臺灣臺中地方法院刑事判決　　　　　　 100年度易字第3304號
公　訴　人　臺灣臺中地方法院檢察署檢察官
被　　　告　陳松彬
　　　　　　廖宗治
上列被告等因竊佔案件，經檢察官提起公訴（100 年度偵字第13
166 號），本院判決如下：
    主    文
陳松彬犯竊佔罪，累犯，處拘役貳拾伍日，如易科罰金，以新臺
幣壹仟元折算壹日。
廖宗治犯竊佔罪，處拘役拾日，如易科罰金，以新臺幣壹仟元
折算壹日。
    犯罪事實
一、陳松彬曾因賭博案件，經本院簡易庭於民國（下同）91年6
    月3 日，以91年度豐簡字第175 號判決，判處有期徒刑6 月
    ，得易科罰金確定，並於91年6 月18日易科罰金執行完畢。
    詎不知悔改，其與廖宗治均明知坐落臺中市○○區○○段79
    地號之土地非渠等2 人所有，而係吳耀猛、楊陳允、廖陳敏
    、葉慧觀、吳耀勝所共有之土地。陳松彬仍基於意圖為自己
    不法利益之竊佔犯意，自95年間起，在該土地上放置2 個貨
    櫃屋，並種植植物約5 、600 顆等，竊佔該土地582.70平方
    公尺。廖宗治則另基於意圖為自己不法利益之竊佔犯意，自
    96年間起，陸續在該土地上搭建鐵皮屋、種植花果等植物，
    竊佔該筆土地289.29平方公尺。
二、案經吳耀猛訴由臺中市政府警察局第五分局報告臺灣臺中地
    方法院檢察署檢察官偵查起訴。
    理    由
一、證據能力方面：
（一）按被告以外之人於審判外之言詞或書面陳述，除法律有規
      定者外，不得作為證據；被告以外之人於偵查中向檢察官
      所為之陳述，除顯有不可信之情況者外，得為證據；被告
      以外之人於審判外之陳述，雖不符前4 條之規定，而經當
      事人於審判程序同意作為證據，法院審酌該言詞陳述或書
      面陳述作成時之情況，認為適當者，亦得為證據；當事人
      、代理人或辯護人於法院調查證據時，知有第159 條第1
      項不得為證據之情形，而未於言詞辯論終結前聲明異議者
      ，視為有前項之同意，刑事訴訟法第159 條第1 項、第15
      9 條之1 第2 項、第159 條之5 分別定有明文。經查，檢
      察官、被告陳松彬、廖宗治，對於本判決所引用之下列各
      項供述證據方法之證據能力，於本院審理程序時均表示無
      意見，且於法院調查證據時，知有刑事訴訟法第159 條第
      1 項不得為證據之情形，亦未於言詞辯論終結前聲明異議
      ，茲審酌該等言詞陳述及書面陳述作成時之情況，並無不
      宜作為證據之情事，依上開規定，自得作為證據。
（二）次按關於非供述證據之物證，或以科學、機械之方式，對
      於當時狀況所為忠實且正確之記錄，性質上並非供述證據
      ，均應無傳聞法則規定之適用；如該非供述證據非出於違
      法取得，並已依法踐行調查程序，即不能謂無證據能力（
      最高法院97年度臺上字第1401號、97年度臺上字第6153號
      、97年度臺上字第3854號判決要旨參照）。查本案之非供
      述證據，並無人對現實情形之記憶、知覺經常可能發生之
      誤差（如知覺之主觀性及記憶隨時間推移而發生變化、遺
      忘等），無傳聞法則之適用至明，且其等係依法定程序合
      法所取得，與本案具有關聯性，被告陳松彬、廖宗治復未
      爭執其等有何違法取證之情形，自認均有證據能力。
二、上揭犯罪事實，業據被告陳松彬於警詢中，被告陳松彬、廖
    宗治於偵訊中、本院審理時坦承不諱（見警卷第2-4 頁、偵
    卷第20、21頁，核交字卷第7 、8 頁，本院卷第19、20頁）
    ；核與證人即告訴人吳耀猛於警詢、偵訊中所為之證述大致
    相符（見警卷第5-8 頁，偵卷第20、21頁）；並有員警職務
    報告、採證照片、告訴人提出之該土地共有人委託書、臺中
    市中正地政事務所土地所有權狀、土地登記謄本、臺中市○
    ○區○○段79地號土地附近之地籍圖及毗鄰所有人清冊、臺
    中市中正地政事務所100 年9 月28日中正地所二字第100001
    1590號函暨所附之土地複丈成果圖等件在卷可稽（見警卷第
    1 、11-18 、21 -26頁，偵卷第13-17 、24-28 、32-35 頁
    ），足認被告2 人之自白與事實相符。本件事證明確，被告
    2 人之犯行均堪以認定。
三、核被告陳松彬、廖宗治所為，均係犯刑法第320 條第2 項之
    竊佔罪，應依同條第1 項處斷。經查，被告陳松彬曾犯有如
    上犯罪事實欄所載之犯行，且經執行完畢之事實，有臺灣高
    等法院被告前案紀錄表1 份在卷可考（見本院卷第3 頁），
    被告陳松彬於前揭有期徒刑執行完畢後，5 年以內故意再犯
    本件有期徒刑以上之罪，為累犯，應依刑法第47條第1 項之
    規定，加重其刑。爰審酌被告2 人未經前揭土地所有人之同
    意即擅自竊佔使用該土地，侵害土地所有人之權利，期間長
    達4 、5 年餘，所生損害非微；然被告陳松彬現已與上開土
    地所有人達成民事和解，有該土地共有人委託書、和解書各
    1 紙在卷可佐（見警卷第21頁，偵卷第23頁），係因妻子開
    刀失敗、需要靜養之地，始聽信他人建議使用上揭土地，告
    訴人亦到庭陳稱：被告陳松彬很有誠意，請從輕發落等語（
    見本院卷第21頁）；且被告陳松彬、廖宗治自始坦承犯行、
    態度尚可，兼衡被告廖宗治至今雖未與告訴人達成和解，然
    已將其佔用該土地之部分大致清理拆除，與被告2 人之智識
    程度、犯罪手段、佔用面積等一切情狀，分別量處如主文所
    示之刑，並均諭知易科罰金之折算標準。
據上論斷，應依刑事訴訟法第299 條第1 項前段，刑法第320 條
第2 項、第47條第1 項、第41條第1 項前段，刑法施行法第1 條
之1 第1 項、第2 項前段，判決如主文。
中    華    民    國   100    年    12    月    14    日
                  刑事第十九庭  法  官  林秉暉
以上正本證明與原本無異。
如不服本判決應於收受判決後10日內向本院提出上訴書狀，並應
敘述具體理由；其未敘述上訴理由者，應於上訴期間屆滿後20日
內向本院補提理由書（均須按他造當事人之人數附繕本）「切勿
逕送上級法院」。
中    華    民    國   100    年    12    月    14    日
                                書記官  紀俊源
附錄論罪科刑法條：
中華民國刑法第320條
（普通竊盜罪、竊佔罪）
意圖為自己或第三人不法之所有，而竊取他人之動產者，為竊盜
罪，處 5 年以下有期徒刑、拘役或 5 百元以下罰金。
意圖為自己或第三人不法之利益，而竊佔他人之不動產者，依前
項之規定處斷。
前二項之未遂犯罰之。